【裁判字號】    91,重訴,2114
【裁判日期】    920219
【裁判案由】    清償借款等
【裁判全文】
臺灣臺北地方法院民事判決  九十一年度重訴字第二一一四號
    原      告    台灣土地銀行
    法定代理人    戊○○
    訴訟代理人    甲○○
                  丙  ○
                  未○○
    被      告    寅○○
                  丑○
                  壬○○
                  乙○○○
    訴訟代理人    邱永祥律師
    複  代理人    子○○      .
    被      告    癸○○        住台北縣新店市○○街十三巷二六號二樓
                  己○○○      住台北縣蘆洲市○○街一三九巷二二弄二號三樓
                  午○○○      住台北縣蘆洲市○○路二五八巷一弄一號
                  卯○○        住台北縣蘆洲市○○街八五號二樓
    兼 右 四人
    訴訟代理人    辰○○        住台北市○○區○○路四一四號二樓
    被      告    辛○○        住台北市大安區○○○路○段二八三號十一樓之
                              .
                              .
                  庚○○        住台北市中正區○○○路○段七之六號十樓
                  巳○○        住台北縣新店市○○路二七號
                              .
                  丁○○        住台北市中山區○○○路四一○巷二三弄二二號
                              .
                              .
右當事人間請求清償借款等事件，本院判決如左：
    主    文
被告應連帶給付原告新台幣壹仟陸佰貳拾捌萬陸仟零柒拾伍元，及自民國九十一年五
月二日起至清償日止，按週年利率百分之七‧四七計算之利息，暨自民國九十一年五
月二日起至清償日止，逾期清償在六個月以內者，按上開利率百分之十，超過六個月
部分者，按上開利率百分之二十計付之違約金。
訴訟費用由被告連帶負擔。
    事    實
甲、原告方面：
一、聲明：如主文第一項所示。
二、陳述：
（一）被告寅○○、丑○、壬○○、辛○○、庚○○、巳○○、辰○○、卯○○、午
      ○○○、癸○○、己○○○及乙○○○於民國八十五年七月五日邀同被告丁○○為連帶保證人，向原告借款新台幣（下同）一億一千萬元，並約定對於全部
      借款各負全部給付之責，原告已依被告之指示將上開一億一千萬元借款匯入被
      告所指定之帳戶。嗣於八十八年間兩造再合意將借款金額變更為九千五百萬元
      ，借款期限自八十五年七月五日起至九十一年七月五日止，每期一個月，按期
      付息，本金到期還清，如有一期未依約履行，全部債務視為到期。利息則按週
      年利率百分之八．七五計算，並隨原告基本放款利率之變動而調整。
（二）被告自八十九年六月五日即未按期清償，履經催討均未清償，原告已聲請拍賣
      抵押物，亦經本院九十一年度民執荒字第三三一七號拍賣抵押物強制執行拍賣
      完畢，原告受償得款八千七百八十九萬八千五百零八元，計受償訴訟費七十八
      萬一千九百四十七元、違約金三十九萬九千零八元、利息八百萬三千六百二十
      八元及本金七千八百七十一萬三千九百二十五元，現尚積欠一千六百二十八萬
      六千零七十五元，及自九十一年五月二日起至清償日止，按週年利率百分之七
      ‧四七計算之利息，暨自九十一年五月二日起至清償日止，逾期清償在六個月
      以內者，按上開利率百分之十，超過六個月部分者，按上開利率百分之二十計
      付之違約金。
（三）依銀行辦理借款實務，均會要求擔保物提供人必須兼任連帶保證人或連帶債務
      人，並無單獨擔任擔保物提供人之前例。另系爭借款事件，被告除簽立借款契
      約外，亦經過原告銀行之徵信及簽立授信約定書等程序，被告並另出具借款轉
      帳委託書，同意將系爭借款除扣還帳號0000-000-0號帳戶之借款本息
      後，其餘轉入活期儲蓄存款帳號三一四二-六號被告寅○○之戶頭，而原告亦
      確已依約交付借款。
三、證據：提出八十五年六月二十七日借據、授信核覆書、信用（個人）調查報告書
    、八十八年十月三十日變更借據契約書、本院九十年度執字第三三一七號強制執
    行計算書分配表、委託書、放款支付計算書各乙份、信用（個人）調查報告書六
    份及授信約定書十二份為證，並聲請訊問林慶龍、黃鐵生、陳秀惠。
乙、被告方面：
壹、被告辰○○、卯○○、午○○○、癸○○及己○○○方面：
    被告辰○○、卯○○、午○○○、癸○○及己○○○未於最後言詞辯論期日到場
    ，依其等以前到場所為之聲明及陳述如次：
一、聲明：原告之訴駁回。
二、陳述：
    被告均為景文高中勤勞樓建物之部分所有權人，當初景文高中董事長寅○○欲向
    原告銀行借款，原告因此要求提供擔保物，寅○○乃央請被告提供勤勞樓建物應
    有部分為抵押供其借款，被告僅是抵押物之提供人，並非系爭借款之借款人，原
    告提出之放款借據及變更借據，於被告簽名及蓋章時上方並未蓋有「共同借款人
    」戳章。再者，原告亦從未將借款交付被告，兩造間並未成立消費借貸關係。
三、證據：聲請鑑定系爭八十五年六月二十七日借據、授信約定書及八十八年十月三
    十日變更借據契約，以證明被告簽名蓋章當時其上並未有「共同借款人」之記載
    。
貳、被告乙○○○方面：
一、聲明：原告之訴駁回。
二、陳述：
    原告提出之借款契約上關於被告之簽名及印文固係真正，然此係因原告於被告寅
    ○○向其借款時，要求被告寅○○提供相當擔保，被告寅○○乃向被告請託，被
    告因此提供所有之不動產設定抵押權與原告，並在原告辦公處辦理上開事宜，當
    時被告即已言明係因擔任擔保物提供人，故在借款契約上書寫姓名及地址，復將
    印章交給原告銀行承辦人員蓋用，當時該借據之空白處並無任何記載。詎原告嗣
    後在借據空白處擅自蓋印「擔保提供人兼共同借款人」之字樣，故被告僅係原告
    所指上開借款之擔保物提供人而非借款人。再者，原告亦從未將系爭借款交付被
    告，並於被告未依約清償時，從未向原告為任何催繳通知，更可見被告並非系爭
    借款之共同借款人。另由原告提出之信用調查報告書所載，原告於八十八年間僅
    是擬將被告乙○○○列為擔保物提供人而已，並非共同借款人。
參、被告寅○○、丑○、壬○○、辛○○、庚○○、巳○○、丁○○方面：
    被告寅○○、丑○、壬○○、辛○○、庚○○、巳○○、丁○○未於言詞辯論期
    日到場，亦未提出準備書狀作何聲明或陳述。
    理    由
一、本件被告寅○○、丑○、壬○○、辛○○、庚○○、巳○○、丁○○均未於言詞
    辯論期日到場，被告辰○○、卯○○、午○○○、癸○○及己○○○，則均未於
    最後言詞辯論期日到場，核無民事訴訟法第三百八十六條各款所列情形，爰依原
    告之聲請，由其一造辯論而為判決。
二、本件原告起訴主張：被告寅○○、丑○、壬○○、辛○○、庚○○、巳○○、辰
    ○○、卯○○、午○○○、癸○○、己○○○及乙○○○於八十五年七月五日邀
    同被告丁○○為連帶保證人，向原告借款一億一千萬元，並約定對於全部借款各
    負全部給付之責。伊復已依被告之指示將一億一仟萬元匯入被告所指定之帳戶。
    嗣兩造於八十八年間再合意將借款金額變更為九千五百萬元，借款期限自八十五
    年七月五日起至九十一年七月五日止，每期一個月，按期付息，本金到期還清，
    如有一期未依約履行，全部債務視為到期。被告自八十九年六月五日即未按期清
    償，經催討無效，全部借款視為到期，被告現尚積欠伊一千六百二十八萬六千七
    十五元，及自九十一年五月二日起至清償日止，按週年利率百分之七‧四七計算
    之利息，暨自九十一年五月二日起至清償日止，逾期清償在六個月以內者，按上
    開利率百分之十，超過六個月部分者，按上開利率百分之二十計付之違約金等情
    ，求為命被告連帶如數給付上開金額之判決。
    被告辰○○、卯○○、午○○○、癸○○、劭張春紅及乙○○○則以：其等僅是
    提供擔保物方在系爭借款契約及變更借據契約上簽名蓋章，其簽名蓋章時借據上
    並未有「共同借款人」之記載等語，資為抗辯。
三、經查原告主張被告寅○○、丑○、壬○○、辛○○、庚○○、巳○○、卯○○、
    辰○○、午○○○、乙○○○、癸○○及己○○○於八十五年七月五日邀同被告
    丁○○為連帶保證人，向伊借款一億一千萬元，並約定對於全部借款各負全部給
    付之責。伊復已依約給付被告一億一千萬元。嗣兩造於八十八年間再合意將借款
    金額變更為九千五百萬元，借款期限自八十五年七月五日起至九十一年七月五日
    止，每期一個月，按期付息，本金到期還清，如有一期未依約履行，全部債務視
    為到期。詎被告自八十九年六月五日即未按期清償利息，全部借款即視為到期，
    經伊依法催討後，被告現尚積欠伊一千六百二十八萬六千七十五元，及自九十一
    年五月二日起至清償日止，按週年利率百分之七‧四七計算之利息，暨自九十一
    年五月二日起至清償日止，逾期清償在六個月以內者，按上開利率百分之十，超
    過六個月部分者，按上開利率百分之二十計付之違約金等事實，業據其提出八十
    五年六月二十七日借據、授信約定書、八十八年十月三十日變更借據契約、本院
    民事執行處強制執行分配表（見本院卷第十頁至第十六頁）、授信核覆書（見本
    院卷第七十六頁）、委託書、放款支付計算書（見本院卷第九九頁及第一００頁
    ）、信用（個人）調查報告（見本院卷第七十九頁、第八十四頁及第八十五頁）
    、授信約定書（見本院卷第八六頁、第八七頁、第九三頁至第九五頁、第九七頁
    及第九八頁）為證，被告卯○○、辰○○、午○○○、乙○○○、癸○○及己○○○亦不爭執上開文書上其等之簽名及印章為真正。而被告寅○○、丑○、壬○○、庚○○、辛○○、巳○○、丁○○對於原告所主張之事實，已於相當時期受
    合法通知，惟均未於言詞辯論期日到場，亦未提出準備書狀為爭執，依民事訴訟
    法第二百八十條第三項、第一項規定，應視同自認原告之主張，故堪認原告上開
    所主張之事實為真實。
四、被告卯○○、辰○○、午○○○、乙○○○、癸○○及己○○○雖另抗辯其等均
    係擔任擔保物提供人而已，並未擔任共同借款人，且其等在系爭八十五年六月二
    十七日借據及八十八年十月三十日變更借據契約上簽名蓋章時，該等借據及契約
    上均未蓋有「共同借款人」之戳印云云，惟為原告所否認。經查證人即擔任原告
    銀行系爭借款之對保人員陳秀惠、林慶龍及黃鐵生均在本院到場證稱：上開借據
    之借款人欄位有關「共同借款人」之戳印係原已蓋印其上，再交由上開被告簽名
    蓋章等語（見本院卷第一一九頁及第一二０頁）。次查原告所提出之八十五年六
    月二十七日借據之記載，其上原來即已預先印製有「借款人」欄位及字樣，且屬
    明顯極易辨識（見本院卷第十頁及第十一頁），而上開被告亦均係分別在借款人
    之欄位簽名並加蓋其印章。故果如上開被告所云，系爭借據原無「共同借款人」
    之戳印蓋印其上，惟彼等既均簽名蓋印在系爭借據原已印就之借款人欄位內，竟
    未特別註明係僅擔任擔保物提供人之文字，即顯有違常情，故其等所辯並非借款
    人云云，殊不足取。次查系爭八十八年十月三十日變更借據契約（見本院卷第十
    三頁及第十四頁），其本文亦僅記載「立變更借據契約人於民國八十五年六月二
    十七日向貴行訂定借款金額新台幣一億一千萬元正之借據，經商得貴行同意訂定
    變更借據契約約定如左：一、原借據借款金額『新台幣一億一千萬元正』改為『
    新台幣玖仟伍佰萬元正』．．．」等語，惟均無關於物上擔保人之記載。而其中
    被告寅○○所簽立之變更借據契約上雖有擔保品提供人之欄位（見本院卷第十三
    頁），惟上開被告均未在該欄位上簽名蓋印，反另立具一紙變更借據契約（見本
    院卷第十四頁）。故果如上開被告所云，其等僅係擔任擔保物提供人，則於熟讀
    上開變更借據契約之本文後，竟未於上開變更借據契約上另作任何保留之表示，
    即逕於該契約上簽名蓋印，亦與常情有違。足證上開被告所辯僅擔任擔保物提供
    人云云，並不足取。況證人即被告卯○○、辰○○、午○○○、乙○○○、癸○○及己○○○所立具之授信約定書上記載之對保人林慶龍亦在本院到場證稱：伊
    當時係擔任原告銀行之外勤專員，授信約定書、委託書及借據均是同時簽立，當
    時已向上開被告告知係擔任系爭借款之借款人等語（見本院卷第一一九頁）。益
    證被告卯○○、辰○○、午○○○、乙○○○、癸○○及己○○○在系爭八十五
    年六月二十七日借據及八十八年十月三十日變更借據上簽名蓋印當時，均知悉其
    等係擔任共同借款人後，始在各該借據上簽名蓋印。
五、又被告乙○○○雖另抗辯原告於八十八年九月二十七日之信用（個人）調查報告
    僅稱「擬」徵被告乙○○○為借款人，足見被告乙○○○原來並非借款人云云。
    惟查原告於八十五年六月二十六日授信核覆書已經明載應由被告乙○○○擔任共
    同借款人，有原告提出之授信核覆書在卷可憑（見本院卷第七六頁），而上開八
    十八年九月二十七日之信用調查報告，係因兩造於八十八年十月三十日欲辦理變
    更借據契約，始重新作調查（見本院卷第一二一頁），故八十八年九月二十七日
    之信用調查報告上之記載，並不足以據為有利於被告乙○○○之認定，從而其所
    為此部分抗辯，亦不足取。
六、綜上所述，原告本於消費借貸及連帶保證之法律關係，請求被告連帶給付一千六
    百二十八萬六千零七十五元，及自九十一年五月二日起至清償日止，按週年利率
    百分之七‧四七計算之利息，暨自九十一年五月二日起至清償日止，逾期清償在
    六個月以內者，按上開利率百分之十，超過六個月部分者，按上開利率百分之二
    十計付之違約金，洵屬有據，應予准許。
七、據上論結，原告之訴為有理由，依民事訴訟法第三百八十五條第一項前段、第八
    十五條第二項，判決如主文。
中      華      民      國    九十二    年      二      月     十九     日
                                            民事第三庭法      官  黃書苑
右為正本係照原本作成
如對本判決上訴，須於判決送達後廿日內向本院提出上訴狀
中      華      民      國    九十二    年      二      月     十九     日
                                                      法院書記官  趙淑華


司法院資訊處製作；財團法人民間司法改革基金會備份。
